【裁判字號】    98,交聲,4324
【裁判日期】    981231
【裁判案由】    交管條例聲異
【裁判全文】
臺灣板橋地方法院交通事件裁定        98年度交聲字第4324號
原處分機關  交通部公路總局臺北區監理所板橋監理站
異  議  人  甲○○
即受處分人
上列受處分人即異議人因違反道路交通管理處罰條例案件，對於
交通部公路總局臺北區監理所板橋監理站民國98年11月20日所為
之板監裁字第裁41-C00000000號裁決處分，聲明異議，本院裁定
如下：
    主  文
異議駁回。
    理  由
一、原處分意旨略以：異議人即受處分人甲○○於民國98年10月
    16日下午1 時48分許，騎乘車牌號碼AUM-145 號重型機車，
    沿臺北縣中和市○○路前行，行經該路與278 巷之交岔路口
    時，因有未依兩段式左轉規定，即逕自景平路左轉進入278
    巷之「不依標誌、標線號誌指示」交通違規行為，經臺北縣
    政府警察局中和一分局（下稱舉發機關）執勤員警目擊且當
    場掣單舉發，嗣異議人提出申訴，由交通部公路總局臺北區
    監理所板橋監理站（下稱原處分機關）查證後，仍認異議人
    違規屬實，原處分機關乃依道路交通管理處罰條例第48條第
    1 項第2 款規定，裁處罰鍰新臺幣（下同）600 元，並依同
    法第63條第1 項第1 款（原裁決書漏載第1 款）規定，記違
    規點數1 點等語。
二、異議人異議意旨略以：本件違規非本人有意所致，乃該待轉
    標誌（立牌）設置太近路口，且當日為建築工地違規卡車，
    遮擋標誌，致使騎士完全無法依循標誌騎乘，且當時號誌為
    禁止直行，可以左轉燈號，又無兩段式左轉標誌可見，因而
    左轉實非明知故犯；又該處於申訴後1 週才見員警取締違停
    之砂石車，但近日又多次出現砂石車違停，據此，聲明異議
    云云。
三、按機器腳踏車行駛之車道，應依標誌或標線之規定行駛；無
    標誌或標線者，在未劃分快慢車道之道路，應在最外側二車
    道行駛；在已劃分快慢車道之道路，雙向道路應在最外側快
    車道及慢車道行駛；機器腳踏車行駛至交岔路口，其轉彎，
    應依標誌或標線之規定行駛；無標誌或標線者，內側車道設
    有禁行機車標誌或標線者，應依兩段方式進行左轉，不得由
    內側或其他車道左轉，道路交通安全規則第99條第1 項第1
    款前段、第2 款前段、第2 項第1 款分別定有明文，是以駕
    駛機車行駛於道路上時，不問該路段是否劃分為快、慢車道
    ，均僅能在外側二車道行駛，其理甚明，亦即於雙向道路上
    之同向三線車道上，最內側車道依法本係絕對禁止騎乘機車
    ，即屬禁行機車車道；次按汽車駕駛人轉彎時，有不依標誌
    、標線、號誌指示者，處600 元以上1,800 元以下罰鍰，併
    予記違規點數1 點，道路交通管理處罰條例第48條第1 項第
    2 款、第63條第1 項第1 款亦規定甚明；經查：
(一)、異議人甲○○於98年10月16日下午1 時48分許，騎乘車牌號
    碼AUM-145 號普通重型機車，沿臺北縣中和市○○路前行，
    行經該路與278 巷之交岔路口時，經警認有由中和市○○路
    未依兩段式左轉規定，即逕進入該路278 巷之違規行為，乃
    當場掣單舉發乙節，有臺北縣政府警察局98年10月16日北縣
    警交字第C00000000 號舉發違反道路交通管理事件通知單通
    知聯影本1 紙在卷可稽。
(二)、異議人於遭舉發後之同日向原處分機關陳述意見，經原處分
    機關函請舉發機關查證，舉發機關即臺北縣政府警察局中和
    一分局遂於98年11月9 日以北縣警中一交字第0980050839號
    書函覆稱：「……本案經舉發員警表示：駕駛人騎乘車牌號
    碼AUM-145 號普重機車，沿景平路往新店方向行駛，於行經
    中和市○○路、景平路278 巷口時，未依兩段式左轉之指示
    ，逕行穿越左轉，違規屬實，員警親眼目睹，依法攔停舉發
    並無不當」等語，上揭書函中所附之受理違反交通管理事件
    被通知人申訴理由查詢表中亦載明：「……景平路直行綠燈
    轉換成不可直行可左轉燈號時，見申訴人甲○○所駕駛普通
    重機車車號AUM-145 於景平路左轉至景平路278 巷口……」
    等語，上情與異議人所述遭舉發斯時之行駛路線核無不合，
    足見異議人遭舉發斯時，騎車行經中和市○○路○○路278
    巷之有燈光號誌交岔路口時，有由中和市○○路未依兩段式
    左轉規定，即由中和市○○路左轉往該路278 巷方向行駛之
    情甚明。
(三)、次查系爭路段之景平路上乃三線車道乙節，有異議人所提出
    之現場相片在卷可稽，是系爭交岔路口之景平路最內側車道
    ，依諸前述說明，本屬僅供汽車通行而禁行機車之車道，據
    此，異議人原不得行駛該處最內側之禁行機車車道，當亦無
    從因最內側僅供汽車通行而禁行機車車道之行車管制燈號即
    左轉專用燈號亮起時，隨同該等汽車車流而併行左轉駛入27
    8 巷甚明，茲異議人既係依法考領駕駛執照之人，對於上開
    道路交通安全規則之規定及道路交通標線之指示，自不得諉
    為不知，此與系爭交岔路口附近有無另行設置「機車兩段式
    左轉」標誌或機車待轉區之標字、標線，要屬無涉；更遑論
    異議人騎乘機車行經上開系爭交岔路口時，是否目擊設置「
    機車兩段式左轉」標誌或機車待轉區之標字、標線，此等事
    由均無礙於異議人原應依兩段式左轉規定，即先直行景平路
    通過系爭交岔路口至景平路278 巷口外側待轉，俟景平路
    278 巷綠燈亮起時方可起駛前行，異議人上開所辯，均無足
    採。
四、綜上所述，異議人於前開時、地，行經機慢車須兩段左轉之
    交岔路口而逕行左轉之違規行為，事證明確，堪以認定，從
    而，原處分機關依據道路交通管理處罰條例第48條第1 項第
    2 款、第63條第1 項第1 款規定，裁處異議人罰鍰600 元，
    併記違規點數1 點，於法尚無不合，應予維持，本件異議為
    無理由，應予駁回。
據上論斷，應依道路交通案件處理辦法第19條，裁定如主文。
中    華    民    國    98    年    12    月    31    日
                  交通法庭法  官  陳明偉
以上正本證明與原本無異。
如不服本裁定，應於送達後5 日內，向本院提出抗告狀。
                          書記官  陳玉心
中    華    民    國    98    年    12    月    31    日


司法院資訊處製作；財團法人民間司法改革基金會備份。
